臺灣新北地方法院刑事判決
                                  110年度審交訴字第175號
公  訴  人  臺灣新北地方檢察署檢察官
被      告  林黃春嬌


上列被告因公共危險等案件，經檢察官提起公訴（110年度偵字
第16883號），本院判決如下：
    主  文
林黃春嬌汽車駕駛人無駕駛執照駕車犯過失傷害罪，處有期徒刑
叁月，如易科罰金，以新臺幣壹仟元折算壹日；又犯駕駛動力交
通工具發生交通事故，致人傷害而逃逸罪，處有期徒刑陸月，如
易科罰金，以新臺幣壹仟元折算壹日。應執行有期徒刑捌月，如
易科罰金，以新臺幣壹仟元折算壹日。
    事實及理由
壹、查被告林黃春嬌所犯均係死刑、無期徒刑、最輕本刑為3 年
    以上有期徒刑以外之罪，其於準備程序就被訴事實為全部有
    罪之陳述，經告知簡式審判程序之旨，並聽取其與檢察官之
    意見後，本院認無不得或不宜改依簡式審判程序進行之處，
    爰依刑事訴訟法第273 條之1 第1 項、第284 條之1 之規定
    ，裁定進行簡式審判程序。
貳、本案犯罪事實及證據，除下列事項應予補充、更正外，餘皆
    引用附件即檢察官起訴書之記載：
一、犯罪事實欄一第1 行所載之「林黃春嬌於民國110 年1 月29
    日下午4 時5 分許」，應補充為「林黃春嬌明知其未考領普
    通重型機車駕駛執照，卻於民國110 年1 月29日下午4 時5
    分許」；第2 、6 行所載之「重機車」，均應更正為「普通
    重型機車」；第8 行所載之「肇事」，則應更正為「發生交
    通事故」。
二、補充「公路監理電子閘門以證號查詢機車駕駛人之查詢結果
    1 份（參110 年度偵字第16883 號卷第39頁）」、「被告林
    黃春嬌於110 年12月23日本院準備程序及審理中之自白（參
    本院卷附當日各該筆錄）」為證據。
叁、論罪科刑：
一、按行為後法律有變更者，適用行為時之法律。但行為後之法
    律有利於行為人者，適用最有利於行為人之法律，刑法第2
    條第1項定有明文。被告行為後，刑法第185 條之4 業經修
    正，於民國110 年5 月28日公布施行，同年月30日生效。修
    正前刑法第185 條之4 原規定「駕駛動力交通工具肇事，致
    人死傷而逃逸者，處1 年以上7 年以下有期徒刑」，修正後
    刑法第185 條之4 第1 項為「駕駛動力交通工具發生交通事
    故，致人傷害而逃逸者，處6 月以上5 年以下有期徒刑；致
    人於死或重傷而逃逸者，處1 年以上7 年以下有期徒刑」，
    並增訂第2 項「犯前項之罪，駕駛人於發生交通事故致人死
    傷係無過失者，減輕或免除其刑」。修正後為表明縱使行為
    人駕駛動力交通工具發生交通事故致人死傷係無過失而逃逸
    者，亦應為本條處罰範圍，故將原規定「肇事」之用語改為
    「發生交通事故」，以臻明確。另依行為人對法益侵害之程
    度為傷害、重傷或死亡之情形，分別規定其刑度。其中致人
    傷害之刑度為「6 月以上5 年以下有期徒刑」；致人於死或
    重傷之刑度為「1 年以上7 年以下有期徒刑」。另增訂第2
    項，就犯第1 項之罪之駕駛人，於發生交通事故致人死傷係
    無過失者，以予規定減輕或免除其刑。本案被告騎乘普通重
    型機車行經交叉路口時，支線道轉彎車未禮讓幹線道直行車
    先行，因而與告訴人王思惠發生碰撞，則被告就此事故之發
    生具有過失；又告訴人所受如附件犯罪事實欄一所載之傷勢
    ，顯非屬受有重傷，是比較新舊法，於修法前之刑度為「1 
    年以上7 年以下有期徒刑」，於修法後，應適用同條第1 項
    前段，其刑度為「6 月以上5 年以下有期徒刑」，且無同條
    第2 項減輕或免除之適用，則修正前之刑度較重，故以修正
    後之規定對被告較為有利，應適用修正後之規定。
二、按汽車指在道路上不依軌道或電力架線而以原動機行駛之車
    輛（包括機車），此觀道路交通安全規則第2 條第1 項第1
    款之規定自明。查被告未曾考領普通重型機車駕駛執照，此
    有道路交通事故調查報告表（二）、公路監理電子閘門以證
    號查詢機車駕駛人之查詢結果各1 份在卷可稽，其於案發時
    地無照駕駛普通重型機車上路，且因過失致告訴人受有傷勢
    之情，事證昭然而堪認定。核被告所為，係犯刑法第284 條
    前段之汽車駕駛人無駕駛執照駕車過失致人受傷罪，以及同
    法第185 條之4 第1 項前段之駕駛動力交通工具發生交通事
    故，致人傷害而逃逸罪，並應依道路交通管理處罰條例第86
    條第1 項之規定，就過失傷害罪部分加重其刑。原起訴書未
    論及前開道路交通管理處罰條例之規定，嗣經當庭告知被告
    所犯法條之內容，對被告之訴訟上之防禦、權益皆無影響，
    本院自得援用正確之法條加以審究。被告所犯上開2 罪間，
    犯意各別，行為互殊，自應分論併罰。
三、審酌被告案發時未考領合格之駕駛執照，本不得在公用道路
    上駕駛車輛，且一旦違規駕車上路，更應時時提高警覺並切
    實遵循道路交通安全規則，以維護自身及其他用路人之生命
    、身體或財產安全，卻於行經無號誌之交叉路口時，支線道
    轉彎車未禮讓幹線道直行車先行，致告訴人受有附件犯罪事
    實欄一所示之傷害，又其肇事後未照料受有傷勢之告訴人，
    亦未通報警方、救護人員到場實施救護，反而逕自駕車離開
    現場，均有不該，兼衡被告之素行、教育程度、職業、家庭
    經濟與生活狀況，以及犯後終能坦承全部犯行，態度勉可，
    然迄今未能與告訴人達成和解或成立調解，亦未獲得告訴人
    之諒解等一切情狀，分別量處如主文所示之刑暨定應執行之
    刑，並均諭知如易科罰金之折算標準，以資處罰。
肆、本判決係依刑事訴訟法第310 條之2 及第454 條所製作之簡
    化判決，依法僅需記載犯罪事實、證據名稱及應適用之法條
    ，並得以簡略方式為之，如認定之犯罪事實、證據及應適用
    之法條，與檢察官起訴書之記載相同者，得引用之，附此敘
    明。
據上論斷，應依刑事訴訟法第273 條之1 第1 項、第299 條第1
項前段、第310 條之2 、第454 條（本件依刑事判決精簡原則，
僅記載程序法條文），判決如主文。
本案經檢察官劉恆嘉偵查起訴，由檢察官陳炎辰到庭執行公訴。
中　　華　　民　　國    111   年 　  1  　月 　 11  　日
                刑事第二十四庭  法  官　李俊彥   
以上正本證明與原本無異。
如不服本判決，應於判決送達後20日內敘明上訴理由，向本院提
出上訴狀（應附繕本），上訴於臺灣高等法院。其未敘述上訴理
由者，應於上訴期間屆滿後20日內向本院補提理由書「切勿逕送
上級法院」。
                                書記官  林慈恩
中　　華　　民　　國　  111 　年　   1    月    11    日
附錄本判決論罪之法律條文：
中華民國刑法第185 條之4
駕駛動力交通工具發生交通事故，致人傷害而逃逸者，處6 月以
上5 年以下有期徒刑；致人於死或重傷而逃逸者，處1 年以上7
年以下有期徒刑。
犯前項之罪，駕駛人於發生交通事故致人死傷係無過失者，減輕
或免除其刑。

中華民國刑法第284 條
因過失傷害人者，處1 年以下有期徒刑、拘役或10萬元以下罰金
；致重傷者，處3 年以下有期徒刑、拘役或30萬元以下罰金。

道路交通管理處罰條例第86條
汽車駕駛人，無駕駛執照駕車、酒醉駕車、吸食毒品或迷幻藥駕
車、行駛人行道或行經行人穿越道不依規定讓行人優先通行，因
而致人受傷或死亡，依法應負刑事責任者，加重其刑至二分之一
。
汽車駕駛人，在快車道依規定駕車行駛，因行人或慢車不依規定
，擅自進入快車道，而致人受傷或死亡，依法應負刑事責任者，
減輕其刑。
--------------------------------------------------------
附件：
臺灣新北地方檢察署檢察官起訴書
                                    110年度偵字第16883號
　　被　　　告　林黃春嬌
　　　　　　　　　　　　女　74歲（民國00年0月0日生）
　　　　　　　　　　　　住新北市○○區○○路000巷00號
　　　　　　　　　　　　國民身分證統一編號：Z000000000號
上列被告因公共危險等案件，業經偵查終結，認應提起公訴，茲
將犯罪事實及證據並所犯法條分敘如下：
        犯  罪  事  實
一、林黃春嬌於民國110年1月29日下午4時5分許，騎乘車號000-
    000號重機車，沿新北市新莊區建興街60巷欲右轉駛入建興
    街時，本應注意行經無號誌之交叉路口時，支線道轉彎車應
    禮讓幹線道直行車先行，而依當時情形，並不能注意之情事
    ，竟疏未注意即貿然右轉，適王思惠騎乘車號000-0000號重
    機車，沿建興街往中正路方向直行駛至同處，兩車遂在巷口
    發生碰撞，致王思惠倒地後，因而受有右側雙踝脫臼合併骨
    折之傷害。詎林黃春嬌明知其駕駛動力交通工具肇事致人成
    傷，竟未留在現場對王思惠施以救助，或等待員警、救護人
    員到場，未經王思惠之同意即逕自駕車逃逸離去。
二、案經王思惠訴由新北市政府警察局新莊分局報告偵辦。
　　　　證　據　並　所　犯　法　條
一、證據清單
編號 證  據  資  料 待  證  事  實 1 被告林黃春嬌於警詢及偵查中之供述。 1.被告於上揭時、地，騎乘機車與告訴人發生交通事故之事實。 2.訊據被告矢口否認有何肇事逃逸之犯行，辯稱：伊有請路人協助通報救護車云云。 2 證人即告訴人王思惠於警詢及偵查中之指訴與具結後之證述。 1.被告於上揭時、地，騎乘機車與告訴人發生交通事故之事實。 2.被告於肇事後，未徵得告訴人之同意即逕自逃逸離去之事實。 3 1.新北市政府消防局救災救護指揮中心受理報案紀錄表。 2.證人李莉君於偵查中具結後之證述。 告訴人倒地後，係由其他用路人李莉君協助通報救護人員，被告未留在現場處理，亦未上前表明自身肇事者身分，且未留下聯絡資料之事實。 4 道路交通事故現場圖、道路交通事故調查報告表(一)(二)、現場及車損照12張。 被告於上揭時、地，騎乘機車與告訴人發生交通事故之事實。 5 監視器擷取畫面4張、新北市政府警察局道路交通事故初步分析研判表1份。 被告有行經無號誌之交叉路口時，支線道轉彎車未禮讓幹線道直行車先行之肇事原因之事實。 6 衛生福利部臺北醫院診斷證明書1份。 告訴人因本件交通事故，受有右側雙踝脫臼合併骨折傷害之事實。 7 警察局舉發違反道路交通管理事件通知單2份、新北市政府警察局勤務指揮中心受理各類案件紀錄表1份。 本件犯罪事實。 
二、核被告所為，係犯刑法第284條之過失傷害及修正後同法第1
    85條之4第1項之肇事逃逸罪嫌。被告所犯上開2罪，其犯意
    各別，行為互異，請分論併罰。
三、依刑事訴訟法第251條第1項提起公訴。
    此  　致
臺灣新北地方法院
中　　華　　民　　國　 110　　年　　10　　月　　18　　日
                              檢  察  官  劉恆嘉